【裁判字號】    92,交上訴,1207
【裁判日期】    920806
【裁判案由】    過失致死等
【裁判全文】
臺灣高等法院臺中分院刑事判決                九十二年度交上訴字第一二○七號
    上  訴  人
    即  被  告  乙○○
右上訴人因過失致死等案件，不服臺灣台中地方法院九十二年度交訴字第六十三號中
華民國九十二年五月十六日第一審判決（起訴案號：臺灣台中地方法院檢察署九十二
年度偵字第一三三○號），提起上訴，本院判決如左：
      主  文
原判決關於過失致人於死部分及其定執行刑部分均撤銷。
吳坤成因過失致人於死，處有期徒刑壹年。
其他上訴（公共危險部分）駁回。
本判決第二項撤銷改判部分與前項上訴駁回部分，應執行有期徒刑壹年陸月。
      事  實
一、吳坤成之駕駛執照因故被吊扣，依法不得駕駛汽車，竟於民國九十一年十一月十
    八日晚上十一時許至翌日凌晨一時許，在台中市○○路與建成路口處之卡拉ＯＫ
    店飲用啤酒後，因酒力發作精神不濟，已陷於不能安全駕駛之狀態，仍執意駕駛
    Ｘ五─四五九三號汽車返家，自同日上午三時許開始駕車，並沿台中市○○路由
    水源街往進德北路方向行駛，於同日凌晨四時五分許，行經台中市○○路與復興
    路五段時，其原應注意汽車行駛時，駕駛人應注意車前狀況，及因雨霧致視線不
    清時，應減速慢行，作隨時停車之準備，且汽車行近行人穿越道前，應減速慢行
    ，遇有行人穿越時，無論有無交通警察指揮或號誌指示，均應暫停讓行人先行通
    過，且依當時情況亦無不能注意情事，竟疏未注意以五十餘公里之時速（限速五
    十公里）超速行駛，復因酒力發作致無法安全駕駛，而撞擊手推嬰兒車欲橫越行
    人穿越道之文魏旺妹，致文魏旺妹受有頭部外傷併頭皮撕裂傷、左側鎖骨骨折、
    骨盆腔骨折、左側及右側脛骨骨折及右尺橈骨骨折等傷害，送醫不治死亡，吳坤
    成於肇事後非但未停車救助反逃逸離開現場，經不詳目擊路人記下號報警循線查
    獲，並於當日上午六時廿一分對吳坤成為酒精濃度測試，結果達０點三七ＭＧ／
    Ｌ，始查悉上情。
二、案經文魏旺妹之女甲○○訴請臺灣臺中地方法院檢察署檢察官偵查起訴。
      理  由
一、訊據被告吳坤成對於右揭駕駛執照遭吊扣，酒後駕駛小客車超速撞及被害人文魏
    旺妹及於肇事後逃逸之犯行均坦承不諱，核與告訴人甲○○及證人劉敏楠分別於
    警訊及偵查中陳述情節相符，並有道路交通事故調查報告表、澄清綜合醫院出具
    之診斷證明書、酒精濃度測試單各乙紙及相片八張附卷可資佐證。被害人文魏旺
    妹因遭被告撞擊而受有頭部外傷併頭皮撕裂傷、左側鎖骨骨折、骨盆腔骨折、左
    側及右側脛骨骨折及右尺橈骨骨折等傷害，送醫不治死亡，亦經公訴人督同檢驗
    員相驗屬實，製有相驗筆錄、相驗屍體證明書、驗斷書在卷可憑。
二、按刑法於八十八年四月二十一日經總統公布增訂第一百八十五條之三，將服用酒
    類不能安全駕駛動力交通工具而駕駛者，亦納入刑事處罰之範疇，該條規定並自
    同年月二十三日正式施行，條文中所稱「不能安全駕駛動力交通工具」係屬不確
    定之法律概念，除衡之行為人駕車時飲用酒類之程度及血液中酒精含量之多寡外
    ，並應參以行為人當時之精神狀態、駕馭車輛之情形及對於交通號誌或指揮之遵
    守能力，以資相佐，斷非徒以飲酒數量作為取決是否成罪之唯一標準，否則，個
    人酒量殊異，偶因特殊情狀致未達平日精神狀態者亦所在多有，欲以劃一標準遽
    為能否安全駕車或酒醉之論斷，誠屬難能，是駕駛人於呼氣中酒精濃度達每公升
    零點五五毫克以上者，參酌各國標準固得認為不能安全駕駛，然在此標準以下之
    行為，如輔以其他客觀事實得作為不能安全駕駛之判斷時，亦屬之，法務部八十
    八年五月十八日法八八檢字第００一六六九號函即同此意旨。次按依交通部道路
    交通安全督導委員會委託學者自八十九年三月間起至九十年二月間止針對國人進
    行實驗研究，體內所含酒精濃度與代謝率之實驗結果，每人的飲酒量依其體重計
    算，於餐後三十分鐘飲完酒，飲完後其呼氣酒精濃度最高點為酒後一小時；又自
    飲酒一小時後開始計算代謝率，呼氣酒精代謝率總平均值為每小時０．０五二毫
    克（引自蔡中志著「國人酒精濃度與代謝率及對行為影響之實驗研究」一文，警
    光雜誌第五三八期）。依被告吳坤成所供，飲酒完畢之時間為九十一年十一月十
    九凌晨一時許，開時駕車時間為同日上午三時許，而警員係於當日上午六時廿一
    分對被告吳坤成進行測試，酒精濃度測定值為每公升０．三七毫克，則被告飲用
    酒類後其呼氣酒精濃度最高點為酒後一小時即九十一年十一月十九日上午二時許
    ，之後即開始代謝，而被告自同日上午三時許開始駕車，駕車至酒測之時間相距
    達三小時廿一分鐘，依前揭國人體內酒精含量之代謝率計算，被告開始駕車時體
    內呼氣所含酒精濃度應達每公升０˙五四毫克 (計算式為：0.37mg/l+0.052mg/l
    x3.35hr=0.544mg/l)，其測定值非低。且被告亦供承酒後精神狀況因已較平時為
    差，始發生或事故，益證被告已因酒力發作陷於不能安全駕駛之狀態。
三、吊扣駕照期間駕車，依道路交通安全規則第五十條第一項前段規定：「汽車駕駛
    執照為駕駛汽車之許可憑證」是駕駛執照被吊扣，在其處分期間即無許可駕駛汽
    車之憑證，自不得駕駛車輛；且道路交通管理處罰條例第二十一條第一項第七款
    規定，汽車駕駛人駕駛執照吊扣期間駕車者，處二千元以上、四千元以下罰鍰，
    並禁止其駕駛，扣留其車輛牌照。足見吊扣駕照期間內係絕對禁止該駕駛人駕車
    ，此與其駕駛技術良否無關，是駕照吊扣期間駕車，無駕駛許可憑證，應認「無
    照駕駛」。又，駕駛人應注意車前狀況，隨時採取必要安全措施，及因雨霧致視
    線不清時，應減速慢行，作隨時停車之準備，且汽車行近行人穿越道前，應減速
    慢行，遇有行人穿越時，無論有無交通警察指揮或號誌指示，均應暫停讓行人先
    行通過，道路交通安全規則第九十三條第一項第三款、第九十四條第三項、第一
    百零三條分別定有明文。被告駕車自應注意上述道路交通安全規定，竟疏未注意
    及此，而貿然超速前行致撞擊被害人文魏旺妹，益證被告之駕車失當行為，顯有
    過失，且與被害人之死亡結果間，具有相當因果關係甚明。事證明確，被告犯行
    已臻明確。
四、核被告所為，酒醉駕車部分，係犯刑法第一百八十五條之三服用酒類致無法安全
    駕駛動力交通工具罪；因駕車之過失致被害人文魏旺妹死亡部分，係犯刑法第二
    百七十六條第一項之過失致人於死罪；被告駕駛上開動力交通工具肇事，致被害
    人文魏旺妹死亡而逃逸部分，係犯同法第一百八十五條之四肇事逃逸罪。其無照
    駕駛、酒醉駕車及行經行人穿越道不依規定讓行人優先通行，因而致人死亡，就
    其所犯過失致人於死罪部分，應依道路交通管理處罰條例第八十六條第一項規定
    加重其刑。被告所犯上開三罪間，犯意各別，行為互殊，應予分論併罰。
五、原審予以論罪科刑固非無見，惟原判決就被告無照駕駛應就過失致死罪責加重其
    刑部分漏未認定尚有未洽。被告上訴意旨，認原審量刑太重云云，就公共危險等
    部分尚無足取，應予駁回，就過失致死部分原判決既有上開可議之處即屬無可維
    持，應予撤銷改判。爰審酌被告汽車駕照遭吊扣，依法不得駕車，竟仍於酒醉後
    不能安全駕駛之情形下，不顧公眾之安危，貿然駕車，並因過失導致被害人文魏
    旺妹因本件車禍事故死亡無可彌補之後果，而被告肇事後非但未報警救護，反棄
    被害人文魏旺妹於不顧，情節非輕；兼衡被告之素行，犯後雖與被害人之家屬達
    成民事和解惟尚未付清款項等一切情狀，量處如主文所示之刑，並與上開駁回部
    分定應執行之刑，以資懲儆。
六、據上論結，應依刑事訴訟法第三百六十九條第一項前段、第三百六十四條、第三
    百六十八條、第二百九十九條第一項前段，刑法第二百七十六條第一項、第五十
    一條第五款，道路交通管理處罰條例第八十六條第一項，罰金罰鍰提高標準條例
    第一條，判決如主文。
本案經檢察官丙○○到庭執行職務。
中      華      民      國      九十二      年     八     月    六      日
                                   臺灣高等法院臺中分院刑事第四庭
                                         審判長法  官  洪  耀  宗
                                               法  官  江  德  千
                                               法  官  劉  登  俊
右正本證明與原本無異。
除肇事逃逸部分得上訴外，其餘不得上訴。
如不服本判決應於收受送達後十日內向本院提出上訴書狀，其未敘述上訴之理由者並
得於提起上訴後十日內向本院補提理由書（均須按他造當事人之人數附繕本）。
                                               書記官  鄧  智  惠
中      華      民      國    九十二     年      八       月     七     日
                                                                        Ｆ


司法院資訊處製作；財團法人民間司法改革基金會備份。
